臺灣高等法院民事判決
109年度上字第1032號
上訴人即附
帶被上訴人  何庭妤  
訴訟代理人  廖晏崧律師
            黃品喆律師
被上訴人即  
附帶上訴人  游伯峰  
訴訟代理人  林鼎鈞律師
複 代理 人  謝昀成律師
訴訟代理人  楊富勝律師
上列當事人間請求損害賠償事件，上訴人對於中華民國109年6月
9日臺灣桃園地方法院107年度訴字第2098號第一審判決提起上訴
，被上訴人並為附帶上訴，本院於110年3月31日言詞辯論終結，
判決如下：
    主  文
原判決關於駁回上訴人後開第二項之訴部分，及該部分假執行之
聲請，暨訴訟費用之裁判均廢棄。
被上訴人應再給付上訴人新臺幣捌萬肆仟玖佰元，及自民國一百
零七年八月二十四日起至清償日止，按年息百分之五計算之利息
。
其餘上訴駁回。
附帶上訴駁回。
第一、二審訴訟費用，關於上訴部分，由被上訴人負擔百分之三
，餘由上訴人負擔；關於附帶上訴部分，由附帶上訴人負擔。
本判決第二項所命給付部分得假執行，但被上訴人如以新臺幣捌
萬肆仟玖佰元預供擔保，得免為假執行。
    事實及理由
一、上訴人即附帶被上訴人（下稱上訴人）主張：伊於民國106
    年10月30日與被上訴人即附帶上訴人（下稱被上訴人）簽立
    不動產買賣契約（下稱系爭契約），以新臺幣（下同）1,48
    0萬元購買被上訴人所有坐落於桃園市○○區○○段000地號土地
    （權利範圍全部）及其上同段145建號建物（門牌號碼為桃
    園市○○區○○路000巷00號，下稱系爭房屋），詎伊於107月1
    月15日交屋後僱工整修系爭房屋並拆除內部裝潢，發現系爭
    房屋有嚴重漏水、白蟻孳生、傾斜、穿梁等重大瑕疵，伊因
    修繕瑕疵已支出213萬9,920元，穿梁之修復費用經台北市土
    木技師公會（下稱技師公會）鑑定為4萬4,127元，又系爭房
    屋因前揭瑕疵受有交易價值貶損95萬5,873元，共計313萬9,
    920元，被上訴人應於上開金額範圍內減少價金，經減少價
    金後，被上訴人受領此部分價金即無法律上原因，應依不當
    得利法律規定返還予伊，又被上訴人刻意隱匿系爭房屋瑕疵
    ，系爭房屋欠缺被上訴人所保證之品質，被上訴人亦應依法
    負損害賠償之責。爰依民法第359條、第360條、第179條規
    定，擇一求為命：被上訴人應給付伊313萬9,920元，及自起
    訴狀繕本送達翌日起至清償日止，按年息5%計算利息之判決
    ，並陳明願供擔保請准宣告假執行等語。
二、被上訴人則以：系爭契約約定系爭房屋為現況交屋，兩造於
    簽約前曾對系爭房屋之現狀逐一細查，確認屋況僅有輕微漏
    水，伊亦已僱工修繕至不漏水之狀態，系爭房屋並無嚴重漏
    水、白蟻孳生、傾斜等重大瑕疵，縱有修繕必要，亦屬屋齡
    40餘年之中古屋之合理狀態，至於上訴人所指稱之穿梁，亦
    為上訴人看屋時即已得知，屬現況交屋之範圍，伊自不負瑕
    疵擔保之責等語，資為抗辯。
三、原審為上訴人一部勝訴、一部敗訴之判決，即判命被上訴人
    應給付上訴人4萬4,127元，及自107年8月24日起至清償日止
    ，按年息5%計算之利息，並為准、免假執行之宣告。上訴人
    不服，提起上訴，被上訴人並提起附帶上訴。上訴人上訴聲
    明：㈠原判決不利於上訴人部分廢棄。㈡上開廢棄部分，被上
    訴人應再給付上訴人309萬5,793元，及自起訴狀繕本送達翌
    日起至清償日止，按年息5%計算之利息。㈢願供擔保請准宣
    告假執行。被上訴人答辯聲明：㈠上訴駁回。㈡如受不利判決
    ，願供擔保請准宣告免為假執行。被上訴人附帶上訴聲明：
    ㈠原判決不利於被上訴人部分廢棄。㈡上開廢棄部分，上訴人
    在第一審之訴及假執行之聲請均駁回。上訴人附帶上訴答辯
    聲明：附帶上訴駁回。
四、查兩造於106年10月30日簽立系爭契約，由上訴人以1,480萬
    元向被上訴人買受系爭房屋及坐落土地，並於107年1月15日
    支付買賣價金完畢，系爭房屋及坐落土地於107年1月8日完
    成所有權移轉登記等情，為兩造所不爭執（本院卷第42、94
    頁），並有系爭契約、建物登記第二類謄本附卷可稽（原審
    卷一第173頁、手寫第51至63頁），堪信為真。惟上訴人主
    張系爭房屋有嚴重漏水、白蟻孳生、傾斜、穿梁等重大瑕疵
    ，被上訴人應依民法第359條、第360條、第179條規定擇一
    給付伊313萬9,920元等情，則為被上訴人所否認，並以前詞
    置辯。經查：
  ㈠按物之出賣人對於買受人，應擔保其物於依民法第373條之規
    定危險移轉於買受人時，無滅失或減少其價值之瑕疵，亦無
    滅失或減少其通常效用或契約預定效用之瑕疵，民法第354
    條第1項前段定有明文。所謂物之瑕疵係指存在於物之缺點
    而言；凡依通常交易觀念，或依當事人之決定，認為物應具
    備之價值、效用或品質而不具備者，即為物有瑕疵，且不以
    物質上應具備者為限（最高法院73年台上字第1173號判例意
    旨參照）。次按買賣因物有瑕疵，而出賣人依前5條（第354
    至358條）之規定，應負擔保之責者，買受人得解除其契約
    或請求減少其價金，但依情形，解除契約顯失公平者，買受
    人僅得請求減少價金；民法第359條亦有規定。末按無法律
    上之原因而受利益，致他人受損害者，應返還其利益；雖有
    法律上之原因，而其後已不存在者，亦同；同法第179條定
    有明文。系爭房屋為系爭契約買賣標的之一，則依上開規定
    ，被上訴人自應擔保系爭房屋交付予上訴人時，無滅失或減
    少其價值、通常效用或契約預定效用之瑕疵。另按系爭契約
    第9條第4項雖有：「點交之買賣標的應以簽約時之現狀或本
    約之約定為準」之約定（原審卷一手寫第58頁），惟此處之
    「現況」，於契約當事人之認知上，應係於交屋或看屋時所
    得發現之「現況」，包含所在位置、範圍、可確知之屋況，
    於看屋當下無法確知之瑕疵，自非於買受人於看屋或簽約時
    認知之「現況」，此參證人即系爭契約代書張月秀亦證稱現
    況交屋是指依目測的現況交屋等語亦明（本院卷第167頁）
    。本件復無特別約明免除出賣人之瑕疵擔保責任，則系爭房
    屋於交屋時若有足以滅失或減少其價值、通常效用或契約預
    定效用之瑕疵存在，仍應就瑕疵狀態是否屬於簽約時買受人
    可得而知之現況而分別判斷，非謂瑕疵狀態於簽約時既已存
    在，出賣人即可一概免責。
　㈡關於上訴人所主張嚴重漏水部分：
　  上訴人主張系爭房屋存在嚴重漏水乙節，係舉證人即進行系
    爭房屋裝潢工程之顏俊德所為證詞、漏水照片、鑑定報告為
    據。經查：
　⒈依顏俊德證稱：伊第一天到達系爭房屋時，沒有注意看現場
    ，伊第一個步驟就是拆除，一開始只有注意到漏水，大概是
    在入門之後左手邊2樓前面房間，應該是指主臥室，是樓層
    板及牆壁的接縫處，拆除工程進行之發現漏水的地方更多，
    1樓沒有看到漏水，2樓比較明顯等語（原審卷一第287、288
    頁）；佐以原審囑託技師公會鑑定系爭房屋是否有傾斜、穿
    梁、漏水等情形，技師公會於108年9月5日初勘、同年12月3
    日會勘，透過紅外線熱影像檢測得知，2樓主臥室靠近左側
    窗戶邊仍有少許異常等情，有技師公會109年1月14日北土技
    字第1093000081號鑑定報告（下稱系爭鑑定報告，外放）在
    卷可證。而系爭房屋係於107年1月15日交屋，有不動產買賣
    價金履約保證專戶收支明細表暨點交確認書（賣方）在卷可
    證（原審卷一手寫第62頁），復為兩造所不爭執（本院卷第
    218頁）；而顏俊德進行系爭房屋裝潢工程之時間約為107年
    1月17日至同年3月28日間等情，業據顏俊德證述明確（原審
    卷一第289頁），並有顏俊德庭呈之月曆紀錄在卷可參（原
    審卷一第293至295頁）。堪認顏俊德於系爭房屋交屋後未久
    前往系爭房屋進行裝潢拆除工程時，即已發覺系爭房屋2樓
    主臥室處有漏水情形，且在其進行修繕後，技師公會進行鑑
    定會勘時，該漏水情形仍未完全修復。而顏俊德既係在進行
    拆除工程後始發現上開漏水情形，被上訴人復未能證明上開
    漏水情形於上訴人查看系爭房屋現場時即已知悉，則上訴人
    主張系爭房屋於交屋時於2樓主臥室處有漏水瑕疵，被上訴
    人應負瑕疵擔保之責等語，應堪採信。至於顏俊德所證述其
    餘2樓漏水部分，因其並未具體說明是否係2樓主臥室以外之
    範圍，參以上訴人所提出欲證明漏水瑕疵之照片，除2樓主
    臥室地板及牆壁處（原審卷一手寫第65頁、本院卷第247頁
    ）外，別無2樓其他範圍，是本院尚難認定除2樓主臥室外，
    其餘2樓部分亦有漏水情形。
  ⒉又上訴人雖係顏俊德之表弟媳，2人間有親戚關係，亦有裝潢
    工程之交易往來，此為顏俊德證述明確（原審卷一第286、2
    87頁），惟究難以此即認顏俊德之證述即不可採，況顏俊德
    亦明白證稱1樓並未漏水，並非全為有利於上訴人之證詞，
    如同前述，則在別無其他事證可認定顏俊德確有偏頗之前提
    下，顏俊德所證述關於系爭房屋拆除裝潢時所見聞之上開漏
    水情事，應屬可採。
　⒊被上訴人固舉證人劉邦宗為證，欲證明在系爭房屋交屋前，
    其已委請劉邦宗進行漏水修繕工程，系爭房屋確無漏水瑕疵
    等情。惟劉邦宗於105年11月間、106年12月間二次至系爭房
    屋修繕之內容，係系爭房屋3樓牆壁內外之壁癌、漏水修繕
    、防水工程，並未包含2樓以下漏水之修繕等情，業據劉邦
    宗證述明確（本院卷第271至277頁），並有劉邦宗簽立或繪
    製之修繕證明、陳報狀、修繕位置圖在卷可證（本院卷第18
    1、213、283頁），是尚無從證明系爭房屋2樓主臥室處於交
    屋時並無漏水瑕疵。
　⒋又上訴人固舉照片數幀（原審卷一手寫第64、66至71頁）欲
    證明系爭房屋3樓天花板、3樓牆面、1樓置物櫃亦有漏水現
    象云云（本院卷第247頁）。惟觀諸上開照片，除無法確認
    拍攝地點外，客觀上雖有油漆剝落、天花板潮濕、木製櫥櫃
    類似發霉變黑之情形，惟尚難確認即係漏水所致。又系爭房
    屋建築完成日期為64年11月10日，於65年7月5日為第一次所
    有權登記等情，有建物登記第二類謄本在卷可證（原審卷一
    第173頁），故在系爭契約締結時，系爭房屋已係屋齡逾40
    年之中古屋，本不如新成屋般毫無缺失；且上訴人自陳於簽
    約前確至系爭房屋現場察看，亦知悉系爭房屋有一定屋齡，
    須加以修繕等語（原審卷一第38、39頁）；張月秀尚證稱：
    簽約時，被上訴人有說客廳與廁所牆面旁邊有一點小漏水（
    後改為滲水），上訴人有說她自己處理沒有關係等語（本院
    卷第165、167、174之1頁）。則前揭照片所顯示者縱為系爭
    房屋之客觀情形，亦難排除係屋齡逾40年之中古屋因時間久
    遠長期使用下所產生之狀況，應屬上訴人可得而知之系爭房
    屋現況範圍，本於系爭契約第9條第4項現況交屋條款之約定
    ，自難認定系爭房屋於3樓天花板、3樓牆面、1樓置物櫃等
    處亦存有被上訴人應負瑕疵擔保責任之漏水瑕疵。
　㈢關於上訴人所主張白蟻部分：
　　顏俊德固證稱：2、3樓的天花板有發現白蟻等語（原審卷一
    第288頁），惟其亦證稱：「（問：就你的經驗，拆除此種
    十數年之房屋，是否多會發現有白蟻、内部漏水之情形？一
    般居住於内之人，若未拆除天花板、櫥櫃等物，是否可輕易
    發現？）白蟻部分不一定，一般都是外來的，像這棟房屋2
    樓右手邊上方是比較不正常的，左邊是老房子，大概都會有
    的情況。」等語（原審卷一第288、289頁）。可見老舊房子
    存有白蟻並非罕見，購買中古屋之人亦可知悉。而卷內並無
    2、3樓天花板白蟻孳生之照片可供本院參酌，顏俊德亦未具
    體說明該所謂「比較不正常」的情況究係為何，本院尚無從
    僅以顏俊德之證詞即認定系爭房屋存有所謂白蟻孳生之瑕疵
    。另觀諸上訴人所提出欲證明系爭房屋白蟻孳生之照片（原
    審卷一手寫第74、75頁、本院卷第247頁），其自陳係舊儲
    藏櫃上之情形（本院卷第271頁），尚難佐證2、3樓天花板
    有白蟻孳生；而上開照片均係局部之放大照，無從確認拍攝
    地點確為系爭房屋之舊儲藏櫃，亦未能據以認定系爭房屋有
    超出老舊房屋合理範圍之白蟻孳生情形。是上訴人主張系爭
    房屋有被上訴人應負瑕疵擔保責任之白蟻瑕疵云云，亦無可
    採。
　㈣關於上訴人所主張傾斜部分：
　⒈依顏俊德證稱：系爭房屋的傾斜是在施工中才知道，因為使
    用雷射水平儀才發現 ，伊拆的部分就是磁磚突起的部分，
    那個部分是在1樓客廳靠近牆處最明顯，磁磚是陷一邊，不
    是突起，人站在那裡就會覺得斜斜的，突起的部分是在1樓
    客廳廁所的前面，及上2樓樓梯的一樓前方，凹進去的是在
    客廳裡面，依伊的經驗，很難說是存在已久或是剛發生的，
    有可能是外力的影響；1樓的部分用水平儀去測量，發現高
    低差很多，1樓有重釘天花板，有修理地磚，1樓天花板差了
    5公分，還有1樓進來的門都不能開，門要關會卡一邊，所以
    伊建議上訴人要拆除更換，現在的鐵門還很明顯，面向鐵門
    的右手邊下方處有縫隙等語（原審卷一第287、288頁）。又
    訴外人毅富營造有限公司（下稱毅富公司）於105年間因於
    系爭房屋旁興建大樓之鄰損事件，曾於105年5月16日向技師
    公會申請就系爭房屋為鑑定，鑑定結果認：系爭房屋1樓車
    庫、客廳及後露臺地板有鼓起情形，屋後圍牆牆壁有部分損
    壞，部分有約1～1.5公分之裂縫，室內樓梯間牆壁有約0.3～0
    .8mm不等之裂縫，屋外圍牆有約1～3mm不等之裂縫；垂直測
    量結果，傾斜率雖有增加，惟增加率不大（約1/252）；水
    準測量顯示地坪有下陷約12公分，是導致室內外磁磚鼓起之
    主因；上開損害與毅富公司施工有關，惟檢視該房屋之梁、
    柱等主要結構，並無發現有結構性之裂縫，上開裂縫、損壞
    等如經修復後，房屋結構在正常使用下安全應無虞慮，預估
    修復費用約為13萬元等情，此有技師公會105年6月20日北土
    技字第10530000987號鑑定報告書在卷可參（下稱另案鑑定
    報告，原審卷一第180至249頁）。復經原審囑託技師公會鑑
    定認：系爭建物並無明顯傾斜，一般建築物垂直立面裝修施
    工存在一些施工誤差，因此有傾斜值不代表建築物有傾斜；
    系爭房屋之傾斜率與另案鑑定報告所載情形在一般誤差範圍
    幾乎相同；鑑定標的物之傾斜率未達非工性補償要件，但若
    有工程性之損壞，如磁磚裂紋、破損等因素，仍應修復處理
    之；系爭房屋之傾斜度並無明顯變化，該建築物傾斜狀況應
    不至於影響建物之結構安全，故無需以任何工法修復建築物
    之傾斜等情，有系爭鑑定報告可證（鑑定報告書第5至10頁
    ）；佐以上訴人所提出之照片（原審卷一手寫第76至93頁）
    ，足認系爭房屋確於105年間因毅富公司在系爭房屋旁興建
    大樓，而導致傾斜率增加，惟增加率不大，且不代表建築物
    有傾斜，故毋須工性補償，該等狀況亦持續至系爭契約簽立
    時。
　⒉系爭房屋固有增加傾斜率，然並未達影響結構安全之虞，亦
    無須以任何工法回復，復無證據證明已妨害系爭房屋之通常
    效用，是本難認系爭房屋有傾斜之瑕疵。況顏俊德所證述：
    人站在那裡就會覺得斜斜的、磁磚有陷一邊、1樓鐵門會卡
    一邊、面向鐵門右手邊下方有縫隙等情，參以上訴人所提出
    拆除裝潢前之現場照片（原審卷一第76、79至83、86至93頁
    ）顯示之傾斜、大門、車庫門縫隙、車庫門無法正常關合等
    現象，均屬現場看屋時即可知悉之客觀狀況，足見該等現狀
    亦為上訴人所接受其始同意購買系爭房屋。另依上訴人所提
    出拆除地磚後之照片（原審卷一手寫第77、78頁），固顯示
    地坪有裂縫，然縱該等原隱藏於地磚下之裂縫係因系爭房屋
    地坪下陷或傾斜率增加造成，因無影響安全之虞，難認屬瑕
    疵，況其上本有地磚舖設，上訴人自行將地磚拆除致裂縫外
    顯，亦難認應由被上訴人負賠償之責。
  ⒊從而，依上訴人所舉事證，亦難認系爭房屋有應由被上訴人
    負瑕疵擔保責任之傾斜瑕疵存在。
　㈤關於上訴人所主張穿梁部分：　　　
  ⒈技師公會鑑定後認：「經現場檢視系爭建物穿梁之情形，穿
    梁位置在樑柱接頭附近，有損該樑剪力強度之虞，亦不符施
    工規範穿梁避免於構件應力最小處之規定，建議以碳纖維網
    包覆工法修復。修復費用詳附件八鑑估費用明細表」（系爭
    鑑定報告第10頁），並有系爭房屋1樓平面圖、穿梁照片（
    系爭鑑定報告第6002、6013、6014頁、原審卷一第114頁）
    可證；被上訴人亦不爭執原審卷一第114頁即為上訴人買受
    系爭房屋時即存在之狀況（本院卷第279頁），則上訴人主
    張系爭房屋存在穿梁瑕疵，自屬可採。被上訴人固抗辯系爭
    鑑定報告未說明上開穿梁現況究係違反何種施工規範，難以
    推認系爭房屋有穿梁瑕疵云云，惟技師公會具備土木相關工
    程之專業，其所出具之鑑定意見自有其可信性，且建築物之
    梁柱為重要支撐結構，若遭到外物穿入影響安全需加以補強
    本符常情，被上訴人復未證明該等穿梁情形並不違反建築時
    之施工規範，其空言抗辯穿梁不構成瑕疵云云，自不可採。
　⒉被上訴人另抗辯縱有穿梁瑕疵，該等穿梁情況亦屬上訴人可
    認知之現況，伊不負瑕疵擔保之責云云。惟查，張月秀證稱
    ：系爭鑑定報告第6002頁編號20、21的區塊（即穿梁位置）
    ，是屋外搭鐵皮的空地，穿梁是從屋外穿進內，屋內有做天
    花板，所以看不到等語（本院卷第168頁），並繪製位置圖
    附卷可參（本院卷第174之1頁）；佐以上開系爭房屋現場穿
    梁照片與系爭鑑定報告內穿梁位置圖（系爭鑑定報告第3013
    、6014頁、原審卷一第114頁），足認系爭房屋之穿梁，係
    自系爭房屋屋外搭建之鐵皮屋頂下方向內穿入。雖自屋外鐵
    皮屋頂處可看到穿梁之孔洞，惟無從判定該孔洞於屋內之對
    應位置，亦無從以肉眼判定已穿越梁柱；被上訴人復未舉證
    證明其於上訴人看屋或簽立系爭契約時，已告知上訴人系爭
    房屋有穿梁情形，固尚難以系爭房屋外觀所顯示之孔洞，即
    認系爭房屋之穿梁情形屬上訴人看屋時可認知之現況，被上
    訴人以此抗辯不負瑕疵擔保之責云云，自無可採。又上訴人
    固就原有穿梁孔洞位置加設橘色管線續為利用，此為上訴人
    自陳在卷（本院卷第279頁），惟上訴人已依法請求被上訴
    人負擔瑕疵擔保責任，其雖續就既有穿梁孔洞為其他利用，
    亦不代表其已放棄權利之行使，或同意被上訴人毋須負損害
    賠償之責。
  ㈥上訴人依民法第359條、第179條規定請求被上訴人給付12萬9
    ,027元本息為有理由，逾此範圍則無理由：
　⒈按買受人依民法359條規定所得主張之價金減少請求權，一經
    買受人以意思表示行使，出賣人所得請求之價金，即於應減
    少之範圍內縮減之。換言之，出賣人於其減少之範圍內，即
    無該價金之請求權存在（最高法院87年台簡上字第10號判例
    意旨參照）。
　⒉關於漏水瑕疵修復費用：
　　系爭房屋於2樓主臥室處有漏水瑕疵，被上訴人應負瑕疵擔
    保責任等情，已如前述。上訴人主張附表編號壹之1、4、5
    、7、8、10、11、13、15、19、20、22、25、28至30、36、
    37、貳、參等項目共計103萬800元，屬漏水修繕費用（原審
    卷二第46、47頁）；而除上開附表編號貳、參外，其餘項目
    比對顏俊德所開立之海瑞工程行請款單（原審卷一手寫第10
    2、103頁），及顏俊德所證述上訴人已支付上開請款單費用
    等情（原審卷一第288頁），堪認上開103萬800元上訴人均
    已支付。然查：
　⑴關於上開費用中之拆除費用（附表編號壹之1、4、5、7、8、
    10、11、13），因上訴人原本即係委請顏俊德進行拆除裝潢
    工程，與系爭房屋是否存有瑕疵無涉，則此部分拆除是否確
    因漏水始產生之拆除費用，已非無疑；依顏俊德證稱：伊剛
    進去的時候，上訴人是沒有拆除這麼多，有一些是伊建議的
    ，因為像地板塌下去都會移動，上訴人本來希望要修理，但
    伊建議應予拆除，因為有發現白蟻等語（原審卷一第288頁
    ），更可證部分拆除實與漏水無涉。況且，其中1樓、3樓部
    分之拆除費用，更難認與本件已認定之2樓漏水瑕疵有關，
    故上開拆除費用尚難認係因系爭房屋漏水瑕疵所生之修繕費
    用。
　⑵附表編號壹之15、19、20、30、36、37部分，均與2樓無關，
    亦難認係因修繕2樓主臥室漏水瑕疵所致。
　⑶附表編號壹之22部分，係拆除後施作，惟2樓天花板之拆除已
    難認定確因漏水瑕疵所致，則拆除2樓天花板後施作天花板
    木作之費用亦難認定係修復漏水瑕疵之必要費用。
　⑷附表編號壹之25部分，浴室防水處理，難以認定與2樓主臥室
    漏水相關，非屬修復漏水瑕疵之必要費用。
　⑸附表編號壹之28、29部分，係2樓牆壁水泥漆、2樓天花板水
    泥漆之施作費用，系爭房屋2樓主臥室既有漏水瑕疵，則針
    對2樓主臥室牆壁、牆面施作水泥漆，應為漏水修繕之必要
    費用。惟此部分費用並無明確區分2樓主臥室範圍所佔之比
    例，故本院參酌系爭房屋2樓平面圖（系爭鑑定報告第6003
    頁），認2樓主臥室約佔2樓整體面積約3分之1，故此部分上
    訴人就修繕2樓主臥室漏水所支出之費用應為5萬5,500元【
    （11萬1,300元＋5萬5,200元）÷3=5萬5,500元）。
  ⑹附表編號貳部分，上訴人係提出訴外人大修原工程有限公司
    （下稱大修原公司）之報價單為證（原審卷一手寫第105頁
    ），依上開報價單記載，施作之內容為「2、3樓頂版、樑側
    結構補強止漏工程」，施作方式係採雙液型瞬間固化聚胺脂
    藥劑高壓灌注補強，將結構之裂縫及瑕疵自內層修補以高密
    度填充補滿，增加壁體強度以達結構增強及止水效果，總價
    則為5萬6,000元。系爭房屋既有2樓主臥室漏水之瑕疵，上
    訴人主張有以上開方式修補之必要，而於上開修補費用之範
    圍內得減少價金等語，亦屬合理，復不因上訴人是否已實際
    支出該筆費用而有不同。本院審酌施作2、3樓結構補強止漏
    工程所需費用既為5萬6,000元，則施作2樓漏水部分之工程
    應以半數即2萬8,000元計（5萬6,000元÷2=2萬8,000元）,加
    計稅金後為2萬9,400元（2萬8000元×1.05=2萬9,400元）。
  ⑺附表編號參部分，難認與2樓有關，非屬2樓主臥室漏水瑕疵
    所生之損害。
　⑻從而，針對系爭房屋漏水瑕疵所生之損害，上訴人主張於8萬
    4,900元（5萬5,500元＋2萬9,400元=8萬4,900元）範圍內減
    少價金，應屬有理。　
  ⒊關於附表其餘部分（即除上開⒈所論及之部分外）：
    此部分上訴人主張或屬因傾斜、地磚破損所生之拆除、修繕
    費用，或屬新安裝、新施作之費用（原審卷二第46、47頁）
    ，惟本件無從認定被上訴人應就系爭房屋之傾斜、地磚破損
    負瑕疵擔保之責，故因傾斜、地磚破損所生之拆除、修繕費
    用自無由被上訴人負擔之理。至於上訴人新安裝、新施作部
    分，本難排除原即在上訴人買受系爭房屋後重新購置裝潢之
    規劃中，卷內復無事證供本院比對上開新安裝、新施作部分
    是否係系爭房屋原有裝潢之必要替代，抑或是上訴人新增施
    作，故上開新安裝、新施作之費用亦無由被上訴人負擔之理
    。
　⒋關於穿樑部分，技師公會鑑定後認補強修復費用為3萬5,500
    元（參系爭鑑定報告附件八，第8001頁所示），復加計依比
    例計算之「其他及零星整修、廢料清理及運什費、利潤稅捐
    管理費合計8,627元【（3萬5,500元÷21萬6,982元）×（1萬7
    ,359元＋1萬849元＋2萬4,519）＝8,627元】，堪認上訴人就此
    部分瑕疵所受之修復費用損害為4萬4,127元（3萬5,500元＋8
    ,627元=4萬4,127元）。
　⒌關於房屋交易價值貶損部分，上訴人固主張系爭房屋因漏水
    、白蟻孳生、傾斜、穿梁瑕疵，受有交易價值貶損95萬5,87
    3元云云，惟系爭房屋除2樓主臥室之漏水瑕疵、穿梁瑕疵外
    ，別無上訴人所主張應由被上訴人負瑕疵擔保責任之瑕疵，
    如同前述，則上訴人主張被上訴人應賠償系爭房屋因白蟻孳
    生、傾斜所生之交易價值貶損，自無可採。至於2樓主臥室
    之漏水瑕疵、穿梁瑕疵部分，均有修繕之可能，且以系爭房
    屋為屋齡40餘年之中古屋而言，尚非屬重大瑕疵，上訴人復
    未舉證證明系爭房屋確因漏水、穿梁瑕疵，受有95萬5,873
    元之交易價值貶損，其主張因系爭房屋瑕疵受有95萬5,873
    元之交易價值貶損云云，自無可採。
　⒍從而，上訴人因系爭房屋漏水瑕疵、穿梁瑕疵，共受有12萬9
    ,027元（8萬4,900元＋4萬4,127元=12萬9,027元）修復費用
    之損害，其依民法第359條規定主張於此範圍內減少價金，
    自屬合理。經上訴人減少價金後，被上訴人受領此部分價金
    即無法律上原因，上訴人依民法第179條規定請求被上訴人
    返還此部分金額，及自起訴狀繕本送達翌日（即107年8月24
    日，參原審卷一第33頁送達證書）起至清償日止，按年息5%
    計算之利息，自有理由。
　⒎上訴人未能舉證證明被上訴人確有保證系爭房屋絕無漏水、
    傾斜、白蟻孳生、穿梁等瑕疵，或刻意隱瞞系爭房屋之漏水
    、傾斜、白蟻孳生、穿梁等瑕疵；況系爭房屋除2樓主臥室
    處漏水、1樓穿梁外，別無其他被上訴人應予負責之瑕疵，
    而2樓主臥室處之漏水係顏俊德拆除裝潢後始發覺，穿梁亦
    係經技師公會鑑定始確認，自難認被上訴人於簽立系爭契約
    時即已明知而故意隱瞞。上訴人依民法第360條：「買賣之
    物，缺少出賣人所保證之品質者，買受人得不解除契約或請
    求減少價金，而請求不履行之損害賠償；出賣人故意不告知
    物之瑕疵者亦同。」之規定，請求被上訴人應負損害賠償之
    責，自無理由。
五、綜上所述，上訴人依民法第359條、第179條規定，請求被上
    訴人給付12萬9,027元，及自107年8月24日起至清償日止，
    按年息5%計算之利息部分，為有理由，應予准許；逾此部分
    之請求，為無理由，不應准許。上開對於被上訴人請求應予
    准許部分，原審就其中8萬4,900元本息部分，為上訴人敗訴
    之判決，並駁回此部分假執行之聲請，尚有未合，上訴人指
    摘原判決此部分不當，求為廢棄，為有理由，爰由本院改判
    如主文第二項所示。其餘對被上訴人請求應予准許之部分，
    原審為上訴人勝訴之判決，並分別諭知上訴人得假執行，被
    上訴人供擔保後得免為假執行，及不應准許部分，原審判決
    為上訴人敗訴之諭知，並駁回此部分假執行之聲請，均無不
    合，被上訴人之附帶上訴、上訴人之其餘上訴，均無理由，
    應予駁回。本判決所命給付部分，金額未逾50萬元，爰依職
    權宣告假執行，另被上訴人陳明願供擔保為免假執行之宣告
    ，經核於法並無不合，爰酌定相當擔保金額准許之。
六、本件事證已臻明確，兩造其餘之攻擊或防禦方法及所用之證
    據，經本院斟酌後，認為均不足以影響本判決之結果，爰不
    逐一論列，附此敘明。
七、據上論結，本件上訴為一部有理由、一部無理由，附帶上訴
    為無理由，依民事訴訟法第450條、第449條第1項、第79條
    、第463條、第389條第1項第5款、第392條第2項，判決如主
    文。
中　　華　　民　　國　　110 　年　　4 　　月　　21　　日
                  民事第二庭   
                      審判長法  官  陳容正
                            法  官  紀文惠
　　                        法  官  劉素如
正本係照原本作成。
被上訴人不得上訴。
上訴人如不服本判決，應於收受送達後20日內向本院提出上訴書
狀，其未表明上訴理由者，應於提出上訴後20日內向本院補提理
由書狀（均須按他造當事人之人數附繕本）上訴時應提出委任律
師或具有律師資格之人之委任狀；委任有律師資格者，另應附具
律師資格證書及釋明委任人與受任人有民事訴訟法第466 條之1
第1項但書或第2項所定關係之釋明文書影本。如委任律師提起上
訴者，應一併繳納上訴審裁判費。
中　　華　　民　　國　　110 　年　　4 　　月　　21　　日

　　　　　　　　　　　　　　書記官  林宗勳